【裁判字號】    97,抗,1140
【裁判日期】    971126
【裁判案由】    聲請再審
【裁判全文】
臺灣高等法院刑事裁定                  97年度抗字第1140號
抗  告  人  甲○○
即 受刑 人
上列抗告人因傷害案件，不服臺灣板橋地方法院中華民國97年9
月18日裁定（原審案號：97年度聲再字第25號），提起抗告，本
院裁定如下：
    主  文
抗告駁回。
    理  由
一、按有罪之判決確定後，為受判決人之利益聲請再審，必其聲
    請之理由合於刑事訴訟法第420 條第1 項各款所定情形之一
    ，或第421 條有足生影響於判決之重要證據漏未審酌者，始
    准許之。又刑事訴訟法第420 條第1 項第6 款所謂發現新證
    據，係指該證據於事實審法院判決前已經存在，為法院及當
    事人所不知，不及調查斟酌，至其後始行發現，且就證據本
    身形式上觀察，固不以絕對須經調查程序為要件，惟必顯然
    可認為足以動搖原確定判決者，而為受判決人無罪、免訴、
    免刑或輕於原判決所認罪名之判決者為限，亦即所謂之「新
    證據」，須可認為確實具有足以動搖原確定判決，而對受判
    決人為更有利判決之「確實性」外，尚須具備該證據係在事
    實審法院於判決前已存在，因未經發現，不及調查斟酌，或
    審判時未經注意，至其後始行發現之「嶄新性」特質，二者
    缺一不可，倘若未具備上開「確實性」與「嶄新性」二種聲
    請再審新證據之要件，即不能據為聲請再審之原因（最高法
    院85年台抗字第308 號、92年台抗字第480 號裁定可資參照
    ）。又所謂「確實之新證據」，係指其證據之本身在客觀上
    可認為真實，勿須經過調查，即足以動搖原判決，使受刑人
    得受有利之裁判者而言，若在客觀上就其之真實性為如何，
    尚欠明瞭，非經相當之調查，不能辨其真偽，即與確實新證
    據之「確實性」含義不符，亦難據為聲請再審之理由（最高
    法院70年度台抗字第161 號裁定亦同此意旨）。
二、原裁定意旨略以：抗告人聲請意旨所指證人朱效熹於照片中
    顯示之手臂受傷形狀，及其於審理中所為證述，何者可採，
    是否可信，業據原確定判決於理由中交代甚詳，而經原審法
    院依職權調取原確定判決全案卷宗查證屬實，抗告人所提之
    相關證據，當時既均曾由法院加以斟酌，並於原確定判決中
    詳述其論斷取捨之相關過程與依據，該等證據於事實審法院
    判決前雖已存在，然早即為抗告人當時所明知，更非事實審
    法院於判決前未經發現或不及調查者，準此，自不屬前述之
    「嶄新性」證據。抗告人另以先前員警蕭金源作成之職務報
    告，已經確認有所不實，作為再審事由，然此本係抗告人另
    向臺北縣政府警察局提出申請後，經蘆洲分局進行查核，於
    民國（下同）97年7 月15日以北縣蘆督字第0970026155號函
    覆稱：「經查蕭員職務報告回覆板橋地院稱現場附近均無公
    家及私人裝設之錄影監視系統顯查證不實」時，前情方獲確
    認，此等函文既係在事實審法院判決後始行作成，並非法院
    判決當時已存在之證據，應甚明確，實亦難認已該當「嶄新
    性」之要件。況事發現場附近之監視系統，當時是否曾攝得
    如抗告人所言，其係處於被追打之狀態，且未持有鐵棍等事
    實經過，既因時隔久遠，難再調閱相關錄影紀錄以為查證，
    單憑該紙查核回覆函文本身，為形式之觀察，實無法據此即
    為聲請人無罪、免訴、免刑或輕於原判決所認罪名判決之認
    定，難認原確定判決即因此而生動搖，抗告人所提此項證據
    不具前述「顯然性」要件亦甚明確。準此，無由據此以為聲
    請再審之原因，聲請人徒憑前詞，無非就原確定判決理由已
    說明或原確定判決採證認事職權之適法行使再行爭執，進而
    主張對自己有利之判斷，本案既無所謂發現確實新證據之情
    事，核與首揭聲請再審之要件不合，抗告人之再審聲請核無
    理由，應予駁回等語。
三、本件抗告意旨略以：
（一）承辦該案件之德音派出所員警蕭金源，於此案件發生後兩
      天（即96年7 月2 日上午）後，以電話通知抗告人前往警
      局說明時，抗告人即說明可調閱案發附近之監視錄影系統
      查證，而至臺灣板橋地方法院發函查詢為止，警員蕭金源
      均稱案發現場附近均無公設或私人裝設之監視錄影監系統
      ，嗣抗告人再次向臺北縣政府警察局提出查詢之申請，警
      員蕭金源所稱案發現場附近均無公設或私人裝設之監視錄
      影監系統等情，確有違誤。是案發當時確有監視錄影系統
      可清楚將抗告人所述之現場情狀還原，且法院應可將抗告
      人於警局應訊之錄音帶重新審核，以還原事實之真相。
（二）又告訴人朱效熹於二審庭訊時所述：抗告人在門微開之狀
      態下，經過鐵門之花格孔洞內用鐵棍「戳」傷告訴人，告
      訴人即搶走鐵棍與抗告人扭打，其餘之傷勢皆為扭打所造
      成等語，核與判決書所載告訴人左手臂之傷勢為「條狀」
      傷勢等情，並不相符；且告訴人於警詢之證述內容，亦與
      其於法院審理時之證述內容有間。檢察官僅憑照片及告訴
      人不實之指控，判定為棍傷，法院以其作為判決之依據，
      是否合理及公正，亦有欠周詳。
（三）另告訴人朱效熹左手臂之傷勢照片，亦可經由掃描後，再
      經電腦軟體放大其倍數，即可證明其傷勢並非棍傷所造成
      。綜上，請求撤銷原裁定，准予本件再審之聲請云云。
四、經查：
（一）抗告人依刑事訴訟法第420 條第l 項第6 款之規定，向原
      法院提起本件再審之聲請，惟據抗告人所提出之臺北縣政
      府警察局蘆洲分局97年7 月15日北縣蘆督字第0970026155
      號函所示「經查蕭員職務報告回覆板橋地院稱現場附近均
      無公家及私人裝設之錄影監視系統顯查證不實」等情，縱
      然屬實，然該函文既係於事實審法院判決後始行作成，並
      非法院判決當時已存在之證據，與聲請再審應符合「嶄新
      性」之要件不符。又抗告人雖據前開函文意旨，認案發當
      時確有監視錄影系統，可清楚還原抗告人所述之現場情狀
      云云，惟是否屬實仍須經過調查，且抗告人亦未提出案發
      當時之相關監視錄影器設置情形或監視畫面作為本件再審
      聲請之證據，以供法院審酌之。況依前開函文所示「因時
      日過久當時畫面已無法調閱」等語，可知本案雖得藉該函
      文確認當時警員蕭金源之職務報告書內容與實情不符，然
      事發現場附近之監視系統，當時是否曾攝得案發經過，既
      已時隔久遠，難再調閱相關錄影紀錄以資查證，單憑前揭
      函文內容形式以觀，實難據此即為聲請人無罪、免訴、免
      刑或輕於原判決所認罪名判決之認定，難認原確定判決即
      因此而生動搖，亦無符合前述「確實性」之特質，法院當
      無從逕依此函文，而准予本件再審之聲請。
（二）再抗告意旨所述：告訴人朱效熹左手臂傷勢之照片，亦可
      經由掃描後，再經電腦軟體放大其倍數即可證明其傷勢並
      非棍傷所造成，且法院應可將抗告人於警局應訊之錄音帶
      重新審核，以還原事實之真相云云。經核上開抗告意旨所
      提出之事項，皆須經過調查，始得辨其真偽，非顯然足以
      動搖原判決，而可對聲請人為更有利之判決，殊與上開「
      確實性」之要件不合，且上開爭執之事項，亦係聲請人於
      原確定判決調查、審理時即已明知之事，當無事後始經發
      現之可言，亦與「嶄新性」之意義不符，難認合於刑事訟
      法第420 條第1 項第6 款聲請再審之理由。
（三）至告訴人於警詢及法院審理時之證述，法院已依調查之結
      果，基於論理法則及經驗法則取捨證據認定事實，並於理
      由內敘明其取捨之理由，自無就足生影響於判決之重要證
      據漏未審酌之違法可言，亦非刑事訟法第420 條第1 項第
      6 款所得聲請再審之理由，附此敘明。
（四）綜上所述，原裁定認抗告人本次再審之聲請，無非就原確
      定判決理由已說明或原確定判決採證認事職權之適法行使
      再行爭執，進而主張對自己有利之判斷，本案既無所謂發
      現確實新證據之情事，自不合聲請再審之要，因而駁回抗
      告人之聲請，其認事用法，並無不當。抗告意旨執此指摘
      原裁定不當，為無理由，應予駁回。
五、據上論斷，應依刑事訴訟法第412 條，裁定如主文。
中    華    民    國    97    年    11    月    26    日
                  刑事第三庭    審判長法  官  蔡秀雄
                                      法  官  許文章
                                      法  官  謝靜恒
以上正本證明與原本無異。
不得再抗告。
                                      書記官  陳珮茹
中    華    民    國    97    年    11    月    28    日


司法院資訊處製作；財團法人民間司法改革基金會備份。
